【裁判字號】    92,台上,2393
【裁判日期】    921106
【裁判案由】    返還報酬
【裁判全文】
最高法院民事裁定                              九十二年度台上字第二三九三號
    上  訴  人  戊○○
                丁○○
                甲○○
                丙○○
    共      同
    訴訟代理人  楊俊彥律師
    被 上訴 人  乙○○
右當事人間請求返還報酬事件，上訴人對於中華民國九十二年八月十九日台灣高等法
院台中分院第二審判決︵九十一年度上易字第三一九號︶，提起一部上訴，本院裁定
如左：
    主  文
上訴駁回。
第三審訴訟費用由上訴人負擔。
    理  由
按對於第二審判決上訴，非以其違背法令為理由，不得為之。又提起上訴，上訴狀內
應記載上訴理由，表明原判決所違背之法令及其具體內容，暨依訴訟資料合於該違背
法令之具體事實。民事訴訟法第四百六十七條、第四百七十條第二項定有明文。而依
同法第四百六十八條規定，判決不適用法規或適用不當者，為違背法令；依同法第四
百六十九條規定，判決有該條所列各款情形之一者，為當然違背法令。是當事人提起
上訴，如依民事訴訟法第四百六十八條規定，以第二審判決有不適用法規或適用法規
不當為理由時，其上訴狀或理由書應表明該判決所違背之法令條項，或有關判例、解
釋之字號，或成文法以外之習慣或法理等及其具體內容，暨係依何訴訟資料合於該違
背法令之具體事實；如以民事訴訟法第四百六十九條所列各款情形為理由時，其上訴
狀或理由書應表明該判決有合於各該條款規定情形之具體內容，及係依何訴訟資料合
於該違背法令之具體事實。上訴狀或理由書如未依上述方式表明，或其所表明者顯與
上開法條規定不合時，即難認為已合法表明上訴理由，其上訴自非合法。本件上訴人
對第二審判決提起上訴，雖以該判決違背法令為由，惟核其上訴理由狀所載內容，係
就原審取捨證據、認定事實之職權行使，及依職權解釋契約，指摘其為不當，並就原
審已論斷：兩造於民國八十八年六月間，訂立台中市○○路○○段一五八之一一六地
號新建辦公大樓設計監造合約︵下稱系爭合約︶，由上訴人委由被上訴人負責該大樓
之設計監造事宜，上訴人已依約給付被上訴人包括設計與監造部分之總酬金新台幣︵
下同︶四百三十萬元。惟被上訴人完成結構設計、地質鑽探、簽證及請領建築執照後
，該新建工程因故終止，上訴人乃終止系爭合約，被上訴人因而就水電設計與消防設
計並未動工，亦未實施監造事宜。系爭合約係被上訴人須為上訴人完成設計與監造之
工作，上訴人給付報酬之契約，因被上訴人係建築師，設計與監造工作不可能完全由
其親自為之，亦可委由建築師事務所內之其他工作人員，故兩造間之關係應係承攬關
係，而非委任。上訴人既任意終止兩造之承攬契約，被上訴人自得依民法第五百十一
條但書規定，請求上訴人賠償承攬人即被上訴人因契約終止而生之損害，並得主張以
此損害賠償債權與上訴人之返還報酬金債權互相抵銷。上訴人終止系爭合約後，被上
訴人應返還占總報酬金百分之三十之監造費一百二十九萬元，惟被上訴人因上訴人終
止合約受有一百二十四萬八千元之損害，經抵銷後，被上訴人尚應返還上訴人四萬二
千元，另水電設計與消防設計部分尚未動工，被上訴人應返還不當得利十八萬八千二
百十一元。上訴人本於契約及不當得利之法律關係，請求被上訴人返還報酬二十三萬
零二百十一元及其法定遲延利息，為有理由，應予准許，超過部分之請求，則無理由
，不應准許等情，泛言為違背法令或違背經驗法則，而非表明該判決所違背之法令及
其具體內容，暨依訴訟資料合於該違背法令之具體事實，難認其已合法表明上訴理由
。依首揭說明，應認其上訴為不合法。
據上論結，本件上訴為不合法。依民事訴訟法第四百八十一條、第四百四十四條第一
項、第九十五條、第七十八條，裁定如主文。
中      華      民      國    九十二    年     十一     月      六      日
                              最高法院民事第二庭
                                  審判長法官  曾  桂  香
                                        法官  劉  延  村
                                        法官  劉  福  聲
                                        法官  黃  秀  得
                                        法官  許  澍  林
      右正本證明與原本無異
                                              書  記  官
中      華      民      國    九十二    年     十一     月     十八     日


司法院資訊處製作；財團法人民間司法改革基金會備份。
